【裁判字號】    98,再易,14
【裁判日期】    981123
【裁判案由】    分配表異議之訴等
【裁判全文】
臺灣桃園地方法院民事裁定              98年度再易字第14號
再審原告    三莊金屬有限公司
法定代理人  侯正
                      巷117.
訴訟代理人  甲○○
再審被告    乙○○
上列當事人間分配表異議之訴等事件，再審原告對於本院於民國
91年10月30日所為90年度桃簡字第190 號、93年11月2 日所為92
年度簡上字第10號民事確定判決，提起再審之訴，本院裁定如下
：
    主  文
再審之訴駁回。
再審訴訟費用由再審原告負擔。
    理  由
一、按再審之訴，專屬為判決之原法院管轄。對於審級不同之法
    院就同一事件所為之判決，提起再審之訴者，專屬上級法院
    合併管轄。民事訴訟法第499 條第1 項、第2 項前段定有明
    文。再審原告以民國98年4 月3 日民事抗告狀提起本件再審
    之訴，係對本院桃園簡易庭於91年10月30日所為90年度桃簡
    字第190 號民事判決及本院民事庭於93年11月2 日所為92年
    度簡上字第10號民事判決（下稱本件確定判決）所為乙情，
    業據再審原告於本院98年10月12日調查期日到庭陳述明確，
    而查上述判決係本院桃園簡易庭、民事庭就同一事件所為之
    第一審、第二審判決，則再審原告合併對之提起再審，依上
    開規定，自應專屬於本院民事庭合併審理，先予敘明。
二、次按，再審之訴，應於30日之不變期間內提起。前項期間，
    自判決確定時起算，判決於送達前確定者，自送達時起算；
    其再審之理由發生或知悉在後者，均自知悉時起算。但自判
    決確定後已逾5 年者，不得提起。以第496 條第1 項第5 款
    、第6 款或第12款情形為再審之理由者，不適用前項但書之
    規定。民事訴訟法第500 條定有明文。而再審之訴，應表明
    再審理由及關於再審理由並遵守不變期間之證據；再審之訴
    不合法者，法院應以裁定駁回之。同法第501 條第1 項第4
    款及第502 條第1 項亦有明定。故提起再審之訴，應於訴狀
    中表明民事訴訟法第496 條第1 項各款之再審理由，及遵守
    不變期間之證據，否則其訴即屬不合法，無庸命其補正，逕
    以裁定駁回之（見最高法院60年度台抗字第538 號、70年度
    台再字第35號判例意旨）。
三、本件再審意旨略以：緣訴外人即債務人木聯鋼鐵有限公司（
    下稱木聯公司）因負欠伊債務，經伊取得執行名義，向本院
    聲請以88年執字第15616 號清償債務強制執行事件執行在案
    （下稱系爭執行事件）。再審被告與訴外人即木聯公司負責
    人羅雲堂原為舊識，再審被告並未實際經營木聯公司，詎2
    人竟然勾串，由再審被告持不實之租賃契約文件，向本院提
    起第三人異議之訴，經判決系爭執行事件之分配表執行清償
    拍賣取得金額新台幣（下同）464,760 元，其中382,431 元
    應不予列入分配，發予再審被告確定（即本件確定判決）。
    然再審被告並非該拍賣標的之真正所有權人，自不應將上開
    金額分配予再審被告。伊已於法定期間內向本院民事執行處
    對該分配表聲明異議，經本院民事執行處以96年3 月13日桃
    院木執88天字第15616 號函通知再審被告，於文到5 日內陳
    述意見，惟再審被告已逾5 日期限未提出反對意見，再審被
    告應已失權。故本件實乃原確定判決違背法令，於依自由心
    證判斷事實真偽時違背論理及經驗法則，爰依法提起本件再
    審之訴，並聲明：原判決廢棄，更為適法裁判等語。
四、經查，再審原告提起本件再審之訴，依上述再審意旨所示，
    係主張本件確定判決於依自由心證判斷事實真偽時，違背論
    理及經驗法則，經核係屬指摘原確定判決有民事訴訟法第49
    6 條第1 項第1 款所定適用法規顯有錯誤之再審事由，首可
    認定。而按，當事人以有民事訴訟法第496 條第1 項第1 款
    適用法規顯有錯誤之情形提起再審之訴，應認此項理由於裁
    判送達時當事人即可知悉，故計算是否逾30日之不變期間，
    應自裁判確定時起算，無同法第500 條第2 項但書再審理由
    知悉在後之適用（最高法院70年台再字第212 號判例可資參
    照）。次查，兩造間之本件確定判決係依法不得再上訴之事
    件，於宣示判決時即告確定，依民事訴訟法第500 條第2 項
    規定及上開說明，應於判決送達時起算再審期間，本件再審
    原告係於93年11月16日收受本院92年度簡上字第10號民事確
    定判決，此經本院依職權調閱前開事件卷宗核對無訛，乃再
    審原告遲至98年4 月3 日始提起本件再審之訴（見再審訴狀
    之本院收文日期戳章），可見本件提起再審顯然已逾30日之
    法定不變期間。揆諸上開說明，再審原告提起本件再審之訴
    顯不合法，應予駁回。
四、據上論結，本件再審之訴為不合法，依民事訴訟法第502 條
    第1 項、第95條、第78條，裁定如主文。
中    華    民    國    98    年    11    月    23    日
                民事第一庭  審判長法  官  劉克聖
                                  法  官  吳爭奇
                                  法  官  范明達
以上正本與原本無異。
不得抗告。
中    華    民    國    98    年    11    月    24    日
                                  書記官  張豐松


司法院資訊處製作；財團法人民間司法改革基金會備份。
